臺灣宜蘭地方法院刑事判決　　　　　　　　　　　　　九十一年度訴字第一五八號
　　公　訴　人　臺灣宜蘭地方法院檢察署檢察官
　　被　　　告　甲○○
右列被告因妨害兵役案件，經檢察官提起公訴（九十一年度偵緝字第五十二號），本
院判決如左：
    主  文
甲○○後備軍人，居住處所遷移，無故不依規定申報，致使臨時召集令無法送達，累
犯，處有期徒刑柒月。褫奪公權壹年。
    事  實
一、甲○○曾因搶奪案件，經台灣高等法院花蓮分院於民國八十八年七月二十二日，
    以八十八年度上訴字第三三號判處有期徒刑一年二月確定，並於八十九年八月二
    日縮刑假釋出監，八十九年八月十七日縮刑期滿執行完畢。其係於台中縣成功嶺
    服役之現役軍人，因逃亡已無故離營逾一個月喪失現役軍人身分而停役，經停役
    後成為後備軍人，該逃亡案件經軍事審判機關判處有期徒刑七月，於九十年十月
    二十七日執行完畢，且在其上開服刑期滿前數日，向宜蘭縣後備司令部後備軍人
    管理科辦理回役名冊之手續，明知其為後備軍人，原住在宜蘭縣三星鄉大隱村春
    福二四十六號，於某不詳時日遷出上開處所，竟無故不依規定申報，致使宜蘭
    縣團管區司令部所發指定應於九十年十二月十日下午四時前往六軍團補充兵營報
    到之臨時召集令無法送達。
二、案經宜蘭縣團管區司令部函送台灣宜蘭地方法院檢察署檢察官偵查起訴。
    理  由
一、訊據被告甲○○矢口否認右開犯行，辯稱：伊去報到時有跟團管區說通知服役時
    通知中正路一百十號，當時是弟弟潘志絕與伊一起去，他是寫在一張白紙給團管
    區的人云云。然查：被告為停役兵，停役後具備後備軍人身份，居住所遷移，無
    故不依規定申報，使九十年十二月十日下午四時應前往六軍團補充兵營報到之臨
    時召集令無法送達之事實，有臨時召集令、宜蘭縣三星分局第四組交辦單、後備
    軍人行方不明遷出未報年籍表、宜蘭縣團管區司令部九十年回役臨時召集名冊各
    一份附卷可稽。雖被告辯稱：曾經向承辦人員申報新住址等語，然經偵查中傳訊
    證人王麗珍即辦理被告回役事項之宜蘭縣團管區後備司令部人員結證稱：潘志絕
    並未交一張寫有住址的址交給伊，他們只是拿出監證明給伊並口述留電話號碼，
    可以確定被告根本沒有交其他住址等語（見九十一年四月八日偵訊筆錄），證人
    王麗珍經命具結，且在公家機關任職，其就其業務上所執掌之相關事項之證述應
    具有一定之公正性、可信性，況其與被告甲○○素無嫌隙，應無刻意為不利被告
    陳述之理，則其證述內容應可採信；至證人潘志絕即被告胞弟雖到庭證稱：伊與
    甲○○去辦理報到，伊兄不會寫字由伊代筆，伊將住址寫在一張白紙上交給一位
    小姐，住址是留三星鄉○○路一一○號等語（見九十一年四月八日偵訊筆錄），
    惟證人潘志絕為被告甲○○之胞弟，其在無庸具結且為避免至親免於受刑事訴追
    之考量下，其於偵查中為有利其胞兄之證述，亦屬人情之常，證人潘志絕之證詞
    衡情應有偏頗之虞，故而證人潘志絕所為有利被告之證述無法採信。從而，被告
    前開所辯顯屬事後卸責之詞，不足採信，其犯行堪以認定。
二、按常備兵在現役期間停役或退伍為後備役者，應依後備管理。查被告因逃亡經停
    役後，成為後備軍人，遷移住所而未依規定申報，致臨時召集令無法送達，核被
    告甲○○所為，係犯妨害兵役治罪條例第十一條第一項第三款、第三項之罪，應
    依同條例第六條第一項科刑。又被告曾因搶奪案件，經台灣高等法院花蓮分院於
    民國八十八年七月二十二日，以八十八年度上訴字第三三號判處有期徒刑一年二
    月確定，並於八十九年八月二日縮刑假釋出監，八十九年八月十七日縮刑期滿執
    行完畢，業經被告供明在卷，並有臺灣高等法院檢察署刑案紀錄簡覆表、臺灣高
    等法院被告全國前案紀錄表各一紙在卷可資佐憑，茲於執行完畢後五年內再犯有
    期徒刑以上之本罪，應依刑法第四十七條累犯之規定，加重其刑。爰審酌被告無
    故遷移居住處所不依規定申報，致使臨時召集令無法送達，對兵役制度管理所生
    之危害，及其動機、目的、犯後飾詞狡辯等犯後態度、犯罪情節等一切情狀，量
    處如主文所示之刑，並依妨害兵役治罪條例第二十六條規定，併予宣告褫奪公權
    一年。
據上論斷，應依刑事訴訟法第二百九十九條第一項前段、妨害兵役治罪條例第十一條
第一項第三款、第三項、第六條第一項、第二十六條，刑法第十一條前段、第四十七
條、第三十七條第二項，判決如主文。
本案經檢察官沈念祖到庭執行職務
中      華      民      國      九十一    年    六    月       七       日
                                      臺灣宜蘭地方法院刑事第一庭
                                          法  官  李  毓  華
右正本證明與原本無異。
如不服本判決，應於判決送達後十日內，向本院提出上訴狀。（應附繕本）
                                          書記官  林  慶  生
中      華      民      國      九十一    年    六    月       七       日
附錄條文：
妨害兵役治罪條例第六條
 (避免動員或臨時召集罪)
意圖避免動員召集或臨時召集，而有左列行為之一者，處六月以上、五年以下有期徒
刑：
一  捏造免役、除役、轉役、緩召、逐次召集或儘後召集原因者。
二  故意毀傷身體者。
三  緩召、逐次召集或儘後召集原因消滅後，無故逾三十日，未自動申報者。
四  無故拒絕接受召集令者。
五  應受召集，無故逾入營期限二日者。
六  使人頂替本人應召者。
妨害兵役治罪條例第十一條
 (後備軍人或國民兵妨害兵役罪)
後備軍人有左列行為之一者，處一年以下有期徒刑、拘役或三百元以下罰金：
一  離營歸鄉無故不依規定報到，或重複申報戶籍者。
二  無故拒絕調查，或體格檢查不到者。
三  居住處所遷移，無故不依規定申報者。
國民兵犯前項第二款、第三款之罪者，處六月以下有期徒刑、拘役或一百元以下罰金
。
後備軍人犯第一項之罪或國民兵犯第二項之罪，致使召集令無法送達者，以意圖避免
召集論；分別依第六條、第七條科刑。
